最高法院刑事判決　　　　　　　　　　　　　　　九十一年度台上字第五八五三號
　　上　訴　人　台灣高等法院高雄分院檢察署檢察官
　　被　　　告　甲○○
　　選任辯護人　於傳鴻律師
右上訴人因被告過失致人於死案件，不服台灣高等法院高雄分院中華民國八十九年七
月十八日第二審更審判決（八十九年度交上更(一)字第七號，起訴案號：台灣高雄地方
法院檢察署八十六年度偵字第一八二七七號），提起上訴，本院判決如左：
    主  文
原判決撤銷，發回台灣高等法院高雄分院。
    理  由
本件原判決以公訴意旨略稱被告甲○○係大貨車司機，為從事駕駛業務之人，於民國
八十六年七月二十五日上午二時四十三分，駕駛車牌號碼ＫＹ｜五０一號曳引車載運
鋼筋，沿高速公路，由南往北方向行駛，途經高速公路三六九公里九００公尺處，應
注意車上載運之鋼筋不得超重及超長以避免危險之發生，且依當時情形，又無不能注
意之情形，竟疏於注意，適洪登樂駕駛Ｆ七｜七一二五號小客車亦疏未保持安全距離
，致自後撞及被告駕駛之曳引車，洪登樂因胸內出血，送醫後延至同日上午二時五十
六分不治死亡，認被告涉犯刑法第二百七十六條第二項之因業務上之過失致人於死罪
嫌。經審理結果，以被告於本件車禍之發生並無過失，其犯罪不足證明。因而撤銷第
一審科刑之判決，改判諭知被告無罪。固非無見。
惟查：(一)、被告於其駕駛之曳引車所附拖板車尾端，固豎立二只塗有反光漆之圓錐型
交通故障警示器，但依卷附照片顯示，該二只警示器已屬老舊污穢（警卷(一)第十四頁
反面照片(八)），於夜間燈光照射下，能否充分發揮其反光警示效果，促使後車駕駛人
注意？實堪質疑。實情為何？原審未實際勘查測試，率謂「被害人洪登樂於夜間開車
，其自身車前有遠光燈，……且鋼筋上之二只反光錐體，一遇燈光照射，光亮照映明
確，對於前車之位置一覽無疑」云云（原判決第三頁第十行至第十三行），尚嫌速斷
。(二)、車尾燈之裝設，旨在促使後車注意明瞭前車之動態，諸如前車位置有無剎車、
倒車等項，故道路交通安全規則第七十九條第一項第二款、第八十二條第三款對貨車
、曳引車裝載貨物之長度，均有明確之限制規定；高速公路交通管制規則第十八條第
一項第三款尤規定：「裝載超長物品，其後伸部分，不得遮擋車後燈光、號牌」。卷
附警製道路交通事故調查報告表明確記載被告載運之鋼筋「後方超出車身四‧三米」
（警卷(一)第一頁反面），原判決復已認明「被告載運鋼筋因超長伸出車尾外，且其後
伸部分，遮擋住車本身後面之燈光、號牌」，有違上開規定（原判決第三頁第十四、
十五行）。如均無訛，被告載運之鋼筋，其後伸部分既已遮擋住燈光，是否因此影響
洪登樂對前車即被告所駕車輛動態之判斷？與本件車禍之發生有無相當之因果關係？
事實仍欠明瞭，原審未詳予查究，並於理由內說明，遽行判決，自屬違法。檢察官上
訴意旨指摘原判決違法，非無理由，認仍應發回更審，期臻翔適。
據上論結，應依刑事訴訟法第三百九十七條、第四百零一條，判決如主文。
中      華      民      國    九十一    年      十      月     十七     日
                              最高法院刑事第十二庭
                                  審判長法官  張  淳  淙
                                        法官  謝  俊  雄
                                        法官  蘇  振  堂
                                        法官  張  春  福
                                        法官  呂  丹  玉
      右正本證明與原本無異
                                              書  記  官
中      華      民      國    九十一    年      十      月    二十九    日
